【裁判字號】    89,易,2535
【裁判日期】    900129
【裁判案由】    商標法
【裁判全文】
臺灣板橋地方法院刑事判決                        八十九年度易字第二五三五號
    公  訴  人  臺灣板橋地方法院檢察署檢察官
    被      告  甲○○
    選任辯護人  朱昭勳
右列被告因違反商標法案件，經檢察官提起公訴（八十八年度偵字第一三九○號），
本院判決如左：
    主      文
甲○○無罪。
    理      由
一、公訴意旨略以：被告甲○○係址設臺北縣新莊市○○路一九五巷二之四號商舍企
    業股份有限公司（下簡稱商舍公司）負責人，意圖營利，於民國八十七年四月間
    起，明知「芭比」、「Ｂａｒｂｉｅ」等商標業經美商美國美藝玩具股份有限公
    司（下稱美藝公司）向經濟部中央標準局申請註冊在案者，取得就洋娃娃、洋娃
    娃之衣飾、模型玩具、兒童玩具、運動遊戲器具、建築玩具、模型玩具傢俱、模
    型玩具車、兒童益智玩具等商品之商標專用權，竟基於意圖欺騙他人之犯意，未
    經取得商標專用權人美藝公司之授權或許可，即擅自於同一類商品上，重製印「
    芭比」、「Ｂａｒｂｉｅ」字樣於其塑膠盒等產品上，並將該產品刊登於文筆出
    口貿易商所出版之工商廣告名錄上，使用相同於前開商標之圖樣，意圖將此仿冒
    之商品販售予不特定之顧客，因認被告涉有商標法第六十二條第一款罪嫌云云。
二、按犯罪事實應依證據認定之，無證據不得推定其犯罪事實，又不能證明被告犯罪
    或其行為不罰者，應諭知無罪之判決，刑事訴訟法第一百五十四條、第三百零一
    條第一項分別定有明文。次按認定不利於被告之事實，須依積極證據，茍積極之
    證據本身存有瑕疵而不足為不利於被告事實之認定，即應為有利於被告之認定，
    更不必有何有利之證據，而此用以證明犯罪事實之證據，猶須於通常一般人均不
    至於有所懷疑，堪予確信其已臻真實者，始得據以為有罪之認定，倘其證明尚未
    達到此一程度，而有合理性之懷疑存在，致使無從為有罪之確信時，即應為無罪
    之判決，此有最高法院八十二年度臺上字第一六三號判決、七十六年度臺上字第
    四九八六號、三十年度上字第八一六號等判例意旨可資參照。末按告訴人之告訴
    ，係以使被告受刑事訴追為目的，是其陳述是否與事實相符，仍應調查其他證據
    以資審認，亦據最高法院五十二年度臺上字第一三○○號判例闡釋甚明。
三、訊據被告甲○○堅詞否認有何犯行，辯稱：伊所經營之商舍公司先前曾獲訴外人
    凱泰公司授權，承製一批印有「Ｂａｒｂｉｅ」商標之玩具盒，而凱泰公司獲有
    告訴人公司授權既為告訴人所承認，則商舍公司所承製所有Ｂａｒｂｉｅ字樣之
    該批玩具，並無仿冒告訴人商標問題，伊在承製該批商品交貨後，留下三十餘個
    瑕疵品及供汰換退貨之成品，嗣商舍公司在文筆公司力邀刊登廠商名簿之際，提
    供過去所承製之產品供文筆公司製作廣告名錄，詎告訴人在翻閱文筆廣告之後，
    即臆測伊有意圖仿冒行為，並委由證人王鳳鳳打電話之方式向伊公司員工謊稱欲
    看樣品，以了解被告公司是否有承製能力，伊公司小姐不查即將過去所承製之Ｂ
    ａｒｂｉｅ玩具盒（瑕疵品）郵寄予上開證人，亦無非僅為證明有承製相關產品
    之能力，絕非製作、提供仿品，更無欺騙他人之意圖，伊因一時疏忽，致涉此案
    ，當屬無辜等語；公訴人認被告涉有前開罪嫌，無非以被告縱經凱泰公司授權而
    製造上開產品，然其所生產之產品亦需交由凱泰公司銷售，不得擅自刊登廣告或
    於市場中販賣，被告竟將上開「Ｂａｒｂｉｅ」註冊商標圖樣附加在商舍公司之
    廣告單，且在台灣文筆公司八十七年四月所出版之工商廣告名錄上刊登廣告，足
    認被告顯有使其他廠商誤信其已獲授權得銷售「Ｂａｒｂｉｅ」塑膠盒子之意圖
    ，為其主要論據。
四、經查：
    （一）被告甲○○所經營之商舍公司，確曾於八十六年二月間接受凱泰實業股份
          有限公司（下簡稱凱泰公司）之訂製，生產印有「Ｂａｒｂｉｅ」圖案與
          字樣之附把手小四方盒一批，有卷內凱泰公司訂貨單（見偵查卷第八十二
          頁至第八十四頁）可證，而凱泰公司則由美商ＩＭＴ  Ａｃｃｅｓｓｏ-
          ｒｉｅｓ輾轉取得告訴人「Ｂａｒｂｉｅ」註冊商標之使用授權，此亦經
          告訴人所是認（見偵查卷第八十八頁）。
    （二）卷內商舍公司廣告單及於刊登於文筆出口貿易商所出版之工商廣告名錄上
          廣告，固出現前開印有「Ｂａｒｂｉｅ」字樣之附把手小四方盒之相片（
          產品標號Ｂ１９），惟上開廣告相片內，尚有商舍公司生產之其他塑膠射
          出成品數十種，且其上標示有「本公司備有各種尺寸供客戶參考歡迎來樣
          訂製」、「臺灣接單、大陸出貨」及「歡迎廠身提供各式樣品」等字句（
          見偵查卷二十四頁及第四十九頁），足見上開廣告之用意，無非展示商舍
          公司已生產之成果，表明具有製造如廣告圖示數十種式樣塑膠射出商品之
          能力及接單生產之意願，是其表現之重點，應在具備生產各式塑膠射出品
          之能力，而非標印在成品表明之商標或文字，亦非零售與圖示一色一樣之
          各別成品甚明。
    （三）又觀諸證人即告訴人公司職員王鳳鳳及Peter Balagat 於偵查中結證所述
          ，及卷內告訴人提供之出貨單（見偵查卷第三十頁、第一○一頁反面至第
          一○二頁），告訴人係佯向被告及商舍公司洽詢生產Ｂ１９式樣商品之可
          能性，而取得商舍公司作為樣品所提供之印有「Ｂａｒｂｉｅ」字樣之附
          把手小四方盒，告訴人與被告間既不曾就生產此一商品達成協議或成立契
          約，而證人王鳳鳳及Peter Balagat 等人之證言，亦無隻字片語敘及曾向
          被告或其代理人等表明或要求有意訂製之附把手小四方盒上，必須印有「
          Ｂａｒｂｉｅ」字樣，並且明示或默示此舉是在未獲商標專用權人授權之
          情況下進行，此外，告訴人所收到之附把手小四方盒，經本院當庭勘驗結
          果，紅色塑膠盒一面有裂痕，開口銜接處有破損，方形透明塑膠盒底部有
          刮痕（見本院八十九年十二月七日訊問筆錄），胥屬瑕疵品無誤，與被告
          所辯亦無不合，復難證明被告於生產凱泰公司授權之印有「Ｂａｒｂｉｅ
          」字樣之產品後，猶另行產製仿品，參合前揭諸論證，如何能證明被告確
          有基於意圖欺騙他人之犯意，擅自於同一類商品上，重製印「芭比」、「
          Ｂａｒｂｉｅ」字樣於其塑膠盒等產品上之行為，顯非無疑。
五、綜上，公訴人所舉事證，尚有合理性之懷疑，不能確信被告被訴違反商標法罪嫌
    已臻真實，自未可以推測或臆斷之方式而為不利於被告事實之認定，被告所辯，
    應非虛妄，揆諸首開法條規定及說明，本件核屬不能證明被告犯罪，即應為無罪
    之諭知，以昭審慎。
據上論結，應依刑事訴訟法第三百零一條第一項，判決如主文。
本案經檢察官陳孟錦到庭執行職務
中       華       民       國     九十    年     一     月    二十九    日
                              臺灣板橋地方法院刑事第六庭
                                  法      官  蔡  新  毅
右正本證明與原本無異。
如不服本判決，應於判決送達後十日內，向本院提出上訴狀，上訴於臺灣高等法院。
                                  法院書記官  謝  麗  秋
中       華       民   國     九十    年     一     月    二十九    日


司法院資訊處製作；財團法人民間司法改革基金會備份。
